【裁判字號】    98,訴,1771
【裁判日期】    990104
【裁判案由】    清償債務
【裁判全文】
臺灣桃園地方法院民事判決              98年度訴字第1771號
原      告  甲○○
被      告  乙○○
訴訟代理人  丙○○
上列當事人間請求清償債務事件，本院於民國98年12月21日言詞
辯論終結，判決如下：
    主  文
原告之訴駁回。
訴訟費用由原告負擔。
    事  實  及  理  由
甲、原告起訴主張，被告前於民國94至97年間，以未找到工作、
    無法生活為由，於94年9 月20日起至95年3 月13日止，多次
    向原告借款總計新臺幣（下同）25萬元（其中銀行轉帳10次
    交付之借款共計11,800元，另16,000元借款之部分則經兩造
    於93年12月14日簽立借據為證）。嗣被告又於95年5 月11
    日起至98年5 月27日止向原告借款總計277,000 元（交付方
    式均以銀行轉帳匯入被告指定帳戶，合計匯款37次）；另於
    95年2 月13日至98年5 月27日間，原告復曾陸續當面交付被
    告金額不等之小額借款，未曾要求被告書立借據，金額共計
    193,000 元。是以，被告自94年9 月20日起至98年5 月27日
    止總計向原告借款72萬元（計算式：25萬元＋277,000 元＋
    193,000 元＝72萬元）。原告多次催請清償，並於98年7 月
    17日寄發存證信函請求被告應於函到7 日內解決，此信函於
    98年7 月21日經被告收執，惟被告仍未清償。而兩造雖曾發
    生關係，然90% 之約會均為被告主動邀約，雙方每發生1 次
    關係，即由原告給付被告5,000 元，此金額與原告請求被告
    清償之欠款並不相同。為此，爰依兩造間消費借貸之法律關
    係提起本件訴訟等語。並為訴之聲明：被告應給付原告72萬
    元及自上開存證信函所定期限屆滿之翌日即98年7 月29日起
    至清償日止，按週年利率5%計算利息。
乙、被告未於最後言詞辯論期日到場，惟據其以前所提出之書狀
    及到場所為之陳述略以：被告雖曾於98年7 月21日收受原告
    所寄發之存證信函，然兩造間並無消費借貸關係存在，前開
    款項均為原告所贈與。原告係要求被告下嫁不成，始要脅被
    告應如數返還上開款項且以身體代償，被告經原告脅迫，不
    斷與之發生關係，甚至曾懷孕1 次並遭原告要求墮胎。又兩
    造往來之手機簡訊中，倘原告寄發內容有「要約」二字，即
    代表原告要約被告前往汽車旅館發生關係等語，資為抗辯。
    並為答辯聲明：駁回原告之訴。
丙、得心證之理由：
壹、程序方面：
一、按訴狀送達後，原告不得將原訴變更或追加他訴，但擴張或
    減縮應受判決事項之聲明者，不在此限，民事訴訟法第255
    條第1 項第3 款定有明文。本件原告起訴時，其訴之聲明初
    為請求被告給付原告72萬元及自98年7 月23日起至清償日止
    ，按週年利率5%計算之利息；嗣於訴狀送達被告後，原告不
    變更其訴訟標的而僅減縮其聲明中利息之起算日為98年7 月
    29日。核其所為僅屬單純減縮應受判決事項之聲明，揆諸前
    開規定，應予准許。
二、被告經合法通知，未於最後言詞辯論期日到場，核無民事訴
    訟法第386 條所列各款情形，爰依原告聲請，由其一造辯論
    而為判決。
貳、實體方面
一、經查，原告所主張其有上開匯款或交付金錢予被告總計72萬
    元之事實，為被告所不否認，並有原告之土地銀行存摺節印
    本50紙、93年12月14日借據1 紙、客戶歷史交易明細查詢10
    紙附卷可稽（均為影本，見本院98年度司促字第26107 號卷
    第15頁至第24頁、第29頁至第65頁、第73頁至第86頁），已
    堪信為真實。
二、兩造於98年11月30日本院言詞辯論時（見本院卷第12頁背面
    ），協議簡化爭點為：原告所曾交付予被告之72萬元為借款
    抑或原告贈與被告之金錢？本院之判斷如下：依原告所提出
    之兩造95年3 月13日對話之錄音內容略有：「（被告）25萬
    就算1 年好了，也還不完，那也不是一樣，一樣在積啊，越
    積多而已。」…「（被告）也沒有問題呀，反正該還的我一
    定會還。」、「（原告）那你說什麼時候開始，總是有個日
    期吧。」…「（原告）你已經借1 萬了，現在13號又要借3
    萬，你會不會覺得說，站在我的立場。」、「（被告）那我
    也沒有辦法的事情啊，我那知道我的保費這麼久沒繳了。那
    要2 、3 年才要通知人家，等我自己發現才知道噯。」（見
    本院98年度司促字第26107 號卷第11頁至第13頁）；於98年
    6 月13日之對話內容則有略以：「（原告）…跟我借錢，那
    借說我想說沒有關係啊，剛出社會嘛對不對，那當然是借你
    嘛對不對，也好幾年了，那雖然我們的感情很好，也不能說
    錢就不用還對不對。」、「（被告）我沒有說不還的意思啊
    ，我有說過啊，要還警察局講。」…「（原告）…那我不是
    說現在馬上跟你要，我是說你工作穩定了，可以方便，你就
    還給我這樣，就這樣子，那如不方便，你就沒關係，你看看
    什麼時候方便，對不對。」、「（被告）那你要算就趕快算
    ，你現在不要講這些。」…「（被告）如果你想要我趕快還
    你錢，你可以趕快算一算，我可以馬上貸款還你，不要在那
    邊又在那邊講，又愛提，然後又說不急，那不如就不提，不
    要講。」、「（原告）不要講當然是好啊，但是我最近覺得
    ，你最近卻都不接我電話，我以為想你。」…「（被告）…
    一沒接到電話就錢錢錢，貸款還你就好啦，我現在有能力啦
    ，我沒有生氣啊，你本來就這樣啊，沒接到你電話，就好像
    欠你幾百萬一樣。」等語（見本院98年度司促字第26107 號
    卷第66頁至第70頁）。另被告所傳送予原告之手機簡訊亦有
    略以：「本來沒有打算借的，就這樣，我也不想解釋太多，
    反正我說了你不想可以說不要也不會少還你任何一毛錢，因
    為你記得很清楚。」、「…我說了如果你耽心我們不還錢，
    我把電腦甚至機車立刻過戶給你…。」等語之內容（見本院
    98年度司促字第26107 號卷第28頁）。是依上開兩造間對話
    及被告傳送簡訊之內容，尚足推知被告確有向原告借貸金錢
    之情事無誤。加以原告就此亦已陸續交付被告總計72萬元之
    金額，前已述及，自足認定原告所主張被告向其借貸72萬元
    之事實為真實。
三、另按當事人主張有利於己之事實者，就其事實有舉證之責任
    ，民事訴訟法第277 條前段定有明文。被告既抗辯稱上述72
    萬元係原告贈與，則就此有利於被告之事實，依上開規定，
    自應由被告負舉證之責，然被告並未能舉出任何證據以資證
    明其所抗辯之贈與事實為真實，自難採信，無從影響上開兩
    造間有借貸關係存在之判斷結果。
四、惟查，被告另於98年3 月3 日傳送手機簡訊予原告，其內容
    略以：「…最近你自己解決是不是想再約了呢？以後早上我
    有打給你就是中午要約…。」、97年9 月15日之簡訊則有：
    「你做人真的實在太假了，你根本只是怕我工作之後有錢還
    你甚至貸款就會離開你，你有心就應該在我沒工作時跟我說
    這些，反正我只是一個傀儡罷了。」等語之內容（見本院卷
    第14頁、第21頁）；且原告亦曾於98年5 月5 日、97年10月
    23日分別傳送內容為：「反正一次五千當初講好的…」、「
    …還有我想妳上班也很穩定了，如果可以，每次也應該再扣
    2 千…」之簡訊予被告（見本院卷第39頁），顯見兩造確有
    發生性關係而由原告給付被告金錢之常態行為。而原告經本
    院於98年11月30日言詞辯論時問及：「簡訊中所說『最近你
    自己解決，是不是不想再約了呢？』是何意思？」時，先偽
    稱其忘記了；於本院再問及：「簡訊內容有說『早上我有打
    給你，就是中午要約』是何意思？」時，復再偽稱係與被告
    約去吃飯、看電影（見本院卷第37頁背面、第38頁）。嗣經
    被告當庭陳述：「第一個簡訊是說他很累，他自己解決他的
    性需求，我問他是不是不想再約了。只要簡訊中有說『要約
    』，就是說原告要約我去汽車旅館發生關係。」等語，並稱
    原告於本件審理期間曾經傳送內容為：「妳如果沒有誠意要
    還．我還是認為只好用法律來還我公道．剛剛我請教律師說
    ！如果在法院上．法官會問我們的關係．如果是這樣．妳可
    能會交付保護管束．其實昨天妳已經說了．妳的人生自己會
    付責．這樣也好妳也該如此了．只不過跟我借了如此多錢．
    現今卻如此蠻橫不還．是我始料未及的．算我看走眼了」之
    簡訊予被告，且經本院當庭勘驗被告提出之手機中由原告門
    號0000000000手機傳送之簡訊確有上開內容無誤後（見本院
    卷第38頁），原告始隨即提出已準備之簡訊照片4 張與其所
    主張與被告每次性行為後即給付被告5 千元事實所據之存摺
    14紙（均為影本，見本院卷第40頁至第42頁、第44頁至第57
    頁），堪見原告刻意隱瞞上開與被告發生性行為且交付金錢
    之事實；加以原告竟於本件訴訟審理期間中傳送上開被告可
    能會交付保護管束之錯誤訊息，意圖造成被告心理上脅迫效
    果之趨向甚為明顯，故本院認為被告所抗辯原告與其發生性
    關係實帶有要脅性質乙節，應屬可信。原告所為此要脅行為
    之性質雖不致完全剝奪被告意思之自主性，然已足不當影響
    被告意思行使之自由。再由本件被告已至大陸地區工作後（
    見本院內第12頁），原告始提起本件訴訟觀之，原告於無法
    任意與被告維持性關係後始決意行使本件債權之意思，亦堪
    稱明確。基上所陳，本件原告於被告無法維持與原告之性關
    係後，始提起本件訴訟，自屬不當行使其債權，殊堪認定。
五、按借用人應於約定期限內，返還與借用物種類、品質、數量
    相同之物，未定返還期限者，借用人得隨時返還，貸與人亦
    得定1 個月以上之相當期限，催告返還，民法第478 條固有
    明文。惟按行使權利，履行義務，應依誠實及信用方法，民
    法第148 條第2 項亦有明文。而誠信原則乃斟酌事件之特別
    情形，衡量雙方當事人之利益，使其法律關係臻於公平妥當
    之一種法律原則；係在具體的權利義務之關係，依正義公平
    之方法，確定並實現權利之內容，避免當事人間犧牲他方利
    益以圖利自己，自應以權利人及義務人雙方利益為衡量依據
    ，並應考察權利義務之社會上作用，於具體事實妥善運用之
    方法（最高法院82年度台上字第1654號、86年度台再字第64
    號裁判意旨可供參考）。本件雖足認定被告有積欠原告借款
    72萬元未還之事實，然被告經原告要求其還錢而無力償還，
    遂依原告所請與原告發生性關係，且以此為常態，雖被告因
    有收取對價之故，本身行為亦有可責之處，然衡量情節，原
    告仗其經濟能力較為優渥之勢，使被告一再順從，自足使被
    告認為只要維持與原告間之性關係，原告即不會再向其行使
    權利。乃被告於離開臺灣無從與原告維持上開關係後，原告
    仍遽而提起本件訴訟，自足認為原告之行為有失公平，且其
    實現權利內容之動機與方法已使權利行使產生負面之社會作
    用，揆諸上揭民法第148 條第2 項之規定及說明，應認原告
    本件權利之行使，違反誠信原則，於法未合，不應准許。
六、從而，原告依兩造間消費借貸之法律關係，請求被告給付原
    告72萬元及自98年7 月29日起至清償日止，按年息5%計算之
    利息，為無理由，應予駁回。
據上論結，本件原告之訴為無理由，依民事訴訟法第78條，判決
如主文。
中    華    民    國    99    年    1     月    4     日
              民事第二庭    法  官  張震武
以上正本係照原本作成
如對本判決上訴，須於判決送達後20日內向本院提出上訴狀
中    華    民    國    99    年    1     月    4    日
                            書記官  顏伯儒

司法院資訊處製作；財團法人民間司法改革基金會備份。
